【裁判字號】    98,訴,739
【裁判日期】    980722
【裁判案由】    毒品危害防制條例
【裁判全文】
臺灣基隆地方法院刑事判決               98年度訴字第739號
公  訴  人  臺灣基隆地方法院檢察署檢察官
被      告  乙○○
                    （另案在臺灣基隆監獄執行中）
上列被告因違反毒品危害防制條例案件，經檢察官提起公訴（98
年度毒偵字第894 、1027號），被告並為有罪陳述，本院合議庭
乃裁定由受命法官獨任以簡式審判程序進行審理，並判決如下：
    主  文
乙○○施用第一級毒品，累犯，處有期徒刑柒月，扣案之第一級
毒品海洛因殘渣貳袋，併同無從與之完全析離之分裝袋貳只，均
沒收銷燬；注射針筒壹支、藥勺壹只，均沒收。又施用第二級毒
品，累犯，處有期徒刑月。又施用第一級毒品，累犯，處有期
徒刑柒月，扣案之第一級毒品海洛因貳包（驗餘後淨重合計壹點
柒壹公克），併同無從與之完全析離之分裝袋貳只，均沒收銷燬
；注射針筒壹支，沒收。應執行有期徒刑壹年，扣案之第一級毒
品海洛因貳包（驗餘後淨重合計壹點柒壹公克）、第一級毒品海
洛因殘渣貳袋，併同無從與之完全析離之分裝袋肆只，均沒收銷
燬；注射針筒貳支、藥勺壹只，均沒收。
    事  實
一、前案紀錄：
  (一)乙○○前因初犯施用毒品案件，經觀察、勒戒後，認無繼續
    施用毒品之傾向，於民國93年2 月20日經釋放出所，並由臺
    灣基隆地方法院檢察署檢察官於同日，以92年度毒偵字第95
    5 號為不起訴處分確定。
  (二)其後，又分別因(甲)於前揭(一)所述觀察、勒戒執行完畢經釋放
    出所以後之五年以內，再犯施用毒品案件（二犯施用毒品案
    件），由臺灣基隆地方法院檢察署檢察官聲請以簡易判決處
    刑，經本院於93年9 月6 日，以93年度基簡字第670 號判決
    有期徒刑四月確定；(乙)犯持有第一級毒品案件，經本院於93
    年9 月17日，以93年度基簡字第758 號判決有期徒刑五月確
    定；(丙)犯傷害案件，經本院於93年9 月29日，以93年度易字
    第261 號判決有期徒刑五月確定；(丁)三犯施用毒品案件，由
    臺灣基隆地方法院檢察署檢察官提起公訴，經本院於93年11
    月17日，以93年度訴字第665 號判決有期徒刑七月確定。所
    犯(甲)(乙)(丙)(丁)四案，則經合併定刑為有期徒刑一年六月（本院
    94年度聲字第562 號裁定），93年11月19日發監執行、95年
    1 月5 日假釋出監，95年3 月25日保護管束期滿而未經撤銷
    ，其未執行之刑，以已執行論（構成累犯）。
  (三)嗣復分別因(戊)四犯施用毒品案件，由臺灣基隆地方法院檢察
    署檢察官提起公訴，經本院於96年4 月25日，以96年度訴字
    第154 號判決有期徒刑八月，暨於96年8 月7 日，以96年度
    聲減字第749 號裁定減為有期徒刑四月確定；(己)犯竊盜案件
    ，經本院於96年9 月26日，以96年度易字第530 號判決應執
    行有期徒刑十月確定；(庚)五犯施用毒品案件，由臺灣基隆地
    方法院檢察署檢察官提起公訴，經本院於96年9 月6 日，以
    96年度訴字第640 號判決有期徒刑八月確定。所犯(己)(庚)二案
    ，則經合併定刑為有期徒刑一年二月（本院96年度聲字第74
    2 號裁定），再與所犯(戊)案合併計算執行期間而經依序發監
    ，迨97年12月23日始執行完畢（構成累犯；惟乙○○自97年
    12月24日起，因接續發監執行另案拘役，故而遲至98年1 月
    5 日始經釋放出監）。
  (四)其後，又六犯施用毒品案件，由臺灣基隆地方法院檢察署檢
    察官提起公訴，經本院於98年4 月13日，以98年度訴字第38
    5 號判決有期徒刑七月確定而未執畢（此部分則不構成累犯
    ）。
二、本案事實：
    乙○○猶不思戒除毒癮，復基於施用第一級毒品海洛因、第
    二級毒品安非他命類（安非他命暨甲基安非他命）之個別犯
    意，分別於下列時、地，藉由下述方式，先、後施用第一級
    毒品海洛因、第二級毒品安非他命類，乃為警依法查獲各如
    下述：
  (一)於98年4 月16日上午9 時，在基隆市○○路82巷96號住處，
    將稀釋後之海洛因置入注射針筒再持以施打，藉以施用第一
    級毒品海洛因1 次。乃為警於同日上午10時，在基隆市○○
    區○○路178 號附近盤檢查獲，並扣得乙○○所有之第一級
    毒品海洛因殘渣2 袋、注射針筒1 支、藥勺1 只，經採其尿
    液送驗，結果呈嗎啡（海洛因代謝後尿液檢出成份）陽性反
    應。
  (二)於98年4 月28日下午6 時，在基隆市○○路82巷96號住處，
    將安非他命類置入玻璃球吸食器內燒烤使生霧化白煙再以口
    鼻吸食，藉以施用第二級毒品安非他命類1 次。其後，復於
    98年5 月1 日上午6 時30分，在上址，將稀釋後之海洛因置
    入注射針筒再持以施打，藉以施用第一級毒品海洛因1 次。
    乃為警於98年5 月1 日中午12時40分，在上址因案拘獲，並
    扣得乙○○所有之第一級毒品海洛因2 包（驗餘後淨重合計
    1.71公克）、注射針筒1 支，經採其尿液送驗，結果則併呈
    嗎啡、安非他命暨甲基安非他命陽性反應。
三、案經基隆市警察局第二分局移送臺灣基隆地方法院檢察署檢
    察官偵查起訴。
    理  由
壹、程序事項
    本案被告乙○○所犯者非為死刑、無期徒刑、最輕本刑為三
    年以上有期徒刑之罪或高等法院管轄之第一審案件，其於準
    備程序進行中，先就被訴事實為有罪之陳述，經告知其簡式
    審判程序之旨，並聽取公訴人、被告之意見後，本院業已依
    刑事訴訟法第二百七十三條之一第一項規定，裁定由受命法
    官獨任以簡式審判程序進行本案之審理。
貳、實體事項
一、前揭事實業據被告乙○○於本院審理時坦承在卷，且有被告
    所有「供其於98年4 月16日上午9 時，施用第一級毒品犯罪
    所用之第一級毒品海洛因殘渣2 袋、注射針筒1 支、藥勺1
    只」及「供其於98年5 月1 日上午6 時30分，施用第一級毒
    品犯罪所用之第一級毒品海洛因2 包（驗餘後淨重合計1.71
    公克）、注射針筒1 支」扣案暨法務部調查局濫用藥物實驗
    室98年5 月25日調科壹字第09823015940 號鑑定書1 紙在卷
    可佐。又被告為警查獲而採集如本判決事實欄二(一)所述之尿
    液檢體，經送請臺灣尖端先進生技醫藥股份有限公司以氣相
    層析質譜儀法為確認檢驗之結果，固僅呈嗎啡（海洛因代謝
    後尿液檢出成份）陽性反應；惟被告為警查獲而採集如本判
    決事實欄二(二)所述之尿液檢體，經送請臺灣尖端先進生技醫
    藥股份有限公司以氣相層析質譜儀法為確認檢驗之結果，則
    併呈嗎啡、安非他命暨甲基安非他命陽性反應。此亦有臺灣
    尖端先進生技醫藥股份有限公司98年4 月29日、98年5 月8
    日濫用藥物檢驗報告各1 份，暨足與上開檢驗報告相對應之
    尿液檢體對照表各1 件在卷可憑。參之以酵素免疫分析或薄
    層定性分析等方式為初步篩檢者，檢驗結果雖有相當程度偽
    陽性之可能，然以氣（液）相層析、質譜分析之儀器為交叉
    確認者，檢驗結果出現偽陽性之機率則極低，因而具有公信
    力，核足為對涉嫌人不利之認定；尤以「毒品施用後於尿液
    、血液中可檢出之最大時限，與施用劑量、施用頻率、施用
    方式、施用者飲水量之多寡、個人體質、代謝情況、檢體收
    集時間點及所用檢測方法之靈敏度等因素有關，因個案而異
    。依據Clarke's Isolation Identification of Drugs第二
    版記載，血液中藥物之半衰期（濃度減半所需時間）分別為
    古柯鹼0.7-1.5 小時、海洛因3 分鐘（其代謝物為嗎啡2-3
    小時）、嗎啡2-3 小時、大麻20-36 小時、安非他命12小時
    （當尿液偏酸性時，為4-8 小時）、甲基安非他命9 小時、
    Ketamine 2-4小時，而MDMA約8.49小時。一般於尿液中可檢
    出之最大時限，古柯鹼為施用後1-4 天、海洛因2-4 天、嗎
    啡2-4 天、大麻1-10天、安非他命1-4 天、甲基安非他命1-
    5 天、MDMA1-4 天、MDA 1-4 天、Ketamine2-4 天。」此復
    曾經行政院衛生署藥物食品檢驗局以92年7 月23日管檢字第
    0920005609號函釋在案。勾稽以觀，足見被告於本院審理時
    之任意性自白，與事實相符，堪可採信。再者，被告查有如
    本判決事實欄一所載施用毒品之前案紀錄。觀諸卷附臺灣高
    等法院被告前案紀錄表、不起訴處分書、刑事判決內容即明
    。從而，本案事證明確，參照最高法院97年9 月9 日97年度
    第5 次刑事庭會議二決議意旨、97年度臺非字第540 號判決
    意旨，被告於初犯施用毒品案件之五年以內，再犯施用毒品
    之犯行，堪可認定，應依法論科。
二、論罪科刑：
  (一)查海洛因、安非他命類分別係毒品危害防制條例所列管之第
    一級、第二級毒品，此為該條例第二條第二項第一款、第二
    款所明定。按犯毒品危害防制條例第十條之罪（施用毒品罪
    ）者，檢察官應聲請法院裁定，令被告入勒戒處所觀察、勒
    戒，經勒戒處所陳報，認受觀察、勒戒人無繼續施用毒品傾
    向者，應即釋放，並為不起訴之處分；認有繼續施用毒品傾
    向者，即應聲請法院裁定令入戒治處所強制戒治，俟強制戒
    治期滿釋放，再為不起訴之處分。惟依上揭規定觀察勒戒或
    強制戒治執行完畢釋放後，五年內再犯毒品危害防制條例第
    十條之罪（施用毒品罪）者，檢察官即應依法追訴，毒品危
    害防制條例第二十條第一項、第二項、第二十三條第二項分
    別定有明文。
  (二)核被告於初犯施用毒品案件以後之五年以內，復於98年4 月
    16日上午9 時、98年5 月1 日上午6 時30分，再犯施用第一
    級毒品海洛因非他命）如本判決事實欄二(一)(二)之所載，均係
    犯毒品危害防制條例第十條第一項之施用第一級毒品罪。至
    被告於初犯施用毒品案件以後之五年以內，復於98年4 月28
    日下午6 時，再犯施用第二級毒品安非他命類（安非他命、
    甲基安非他命）如本判決事實欄二(二)之所載，則係犯毒品危
    害防制條例第十條第二項之施用第二級毒品罪。被告施用毒
    品前、後持有第一級毒品海洛因、第二級毒品安非他命類（
    安非他命、甲基安非他命）之低度行為，各應為其施用第一
    級、第二級毒品之高度行為所吸收，均不另論罪。
  (三)查起訴書雖誤繕被告施用第二級毒品之時間、地點，然此業
    據蒞庭檢察官於未變動其社會基本事實同一性之前提下，當
    庭更正如本判決事實欄之所載，此有本院審判筆錄在卷可稽
    ；核此更正範圍，亦無礙於原起訴所特定之事實。本於檢察
    一體之原則，本院當以蒞庭檢察官所到庭更正者，為起訴所
    指被告施用第二級毒品之犯罪時、地。
  (四)被告所犯上開三罪，犯意各別，行為互殊，應予分論併罰。
  (五)被告查有如本判決事實欄一(二)(三)所載之犯罪科刑及刑之執行
    情形，此有臺灣高等法院被告前案紀錄表在卷可考。乃於前
    案有期徒刑執行完畢或受一部之執行而赦免後，五年以內，
    故意再犯本起最重本刑有期徒刑以上之罪，為累犯，應依刑
    法第四十七條第一項規定，就其所犯各罪分別加重其刑。
  (六)本院審酌被告犯罪之動機、吸食頻率、曾有施用毒品之前科
    仍不知戒除，兼以被告犯後坦承犯行而表悛悔之犯後態度，
    及其本案所為雖對己身健康戕害甚鉅，然其究非可與侵害他
    人法益之犯罪行為等量齊觀，尤以之於此類「施用毒品」之
    行為人而言，毒品危害防制條例之立法目的亦非重在嚴懲，
    而係重在彼等「病患性」行為之矯治等一切情狀，分別量處
    如主文所示之刑，併定其應執行之刑。
  (七)扣案白粉2 包（驗餘後淨重合計1.71公克）、殘渣2 袋，核
    均屬毒品危害防制條例所明定列管之第一級毒品海洛因，此
    除有法務部調查局濫用藥物實驗室98年5 月25日調科壹字第
    09823015940 號鑑定書1 紙存卷足考，復曾經被告當庭確認
    無訛（見本院審判筆錄第3 頁），併同無從與之完全析離之
    分裝袋各1 只，總計4 只，均應依毒品危害防制條例第十八
    條第一項前段規定，於所犯該罪項下宣告沒收銷燬如主文之
    所示。至扣案之注射針筒2 支、藥勺1 只，則俱屬被告所有
    供施用第一級毒品犯罪之本案所用，此亦經被告當庭敘述明
    確（見本院審判筆錄第3 頁）；尤以復非專供施用毒品之器
    具，此亦有上開扣案物照片存卷為憑，爰依刑法第三十八條
    第一項第二款規定，於所犯該罪項下併予宣告沒收如主文之
    所示。
據上論斷，應依刑事訴訟法第二百七十三條之一第一項、第二百
九十九條第一項前段，毒品危害防制條例第二十三條第二項、第
十條第一項、第二項、第十八條第一項前段，刑法第十一條、第
四十七條第一項、第五十一條第五款、第三十八條第一項第二款
，判決如主文。
本案經檢察官甲○○到庭執行職務。
中    華    民    國    98    年    7     月    22    日
                  刑事第四庭法  官  王慧惠
以上正本證明與原本無異。
如不服本判決應於收受送達後10日內向本院提出上訴書狀，並應
敘述具體理由；其未敘述上訴理由者，應於上訴期間屆滿後20日
內向本院補提理由書 (均須按他造當事人之人數附繕本)「切勿
逕送上級法院」。
中    華    民    國    98    年    7     月    22    日
                            書記官  王一芳
附錄論罪法條：
毒品危害防制條例第10條第1項、第2項
施用第一級毒品者，處6 月以上5 年以下有期徒刑。
施用第二級毒品者，處3 年以下有期徒刑。


司法院資訊處製作；財團法人民間司法改革基金會備份。
